【裁判字號】    98,上易,562
【裁判日期】    980810
【裁判案由】    竊盜
【裁判全文】
臺灣高等法院刑事判決                 98年度上易字第562號
上  訴  人
即  被  告  甲○○
選任辯護人  王元勳律師
上列上訴人因竊盜案件，不服臺灣士林地方法院九十七年度易字
第九二六號，中華民國九十七年十一月二十五日第一審判決（起
訴案號：臺灣士林地方法院檢察署九十七年度速偵字第七三號）
，提起上訴，本院判決如下：
    主  文
上訴駁回。
    犯罪事實
何鐵城與甲○○明知臺北市○○區○○段一小段三九七之一號地
號國有土地（下稱系爭土地），屬森林法所規定之保安林，竟基
於意圖為自己不法所有之犯意聯絡，共同於九十七年四月十日下
午一時三十分許，由甲○○駕駛其所有之車牌號碼七Ａ－○九一
三號自用小貨車（下稱上開自小貨車）搭載何鐵城，一同攜帶何
鐵城所有客觀上對人之生命、身體具危險性可供兇器使用之如附
表所示之物，前往系爭土地下方約五十公尺處，二人復以使用上
開如附表所示之物之方式，共同竊取該國有土地上之「小葉赤楠
樹」一棵（高三百二十公分、寬五十公分，下稱上開「小葉赤楠
樹」，價值新臺幣「下同」五千元），再合力將上開「小葉赤楠
樹」搬上上開自小貨車後載離現場。
嗣於同日下午六時三十五分許，途經臺北市北投區○○○路一之
二○號，因行跡可疑經警盤查，因而查獲上情，並扣得何鐵城所
有，供本件犯罪所用之如附表二所示之物。
    理  由
甲、程序部分：
  壹、按判決書應分別記載裁判之主文與理由；有罪之判決書並
      應記載「犯罪事實」，且得與理由合併記載，為九十三年
      六月二十三日修正之刑事訴訟法第三百零八條所明定，參
      諸其立法理由為：刑事有罪判決所應記載之事實應係賦予
      法律評價而經取捨並「符合犯罪構成要件」之具體社會事
      實，爰參考日本刑事訴訟法第三百三十五條第一項之立法
      例，將原條文後段所定「並應記載事實」修正為「並應記
      載犯罪事實」，以臻明確。
      按關於非屬犯罪構成要件之犯罪細節，並不屬於有罪判決
      書必要記載之事項，自亦非判決理由所應敘述之範圍（最
      高法院九十四年台上字第六三三八號判決參照）；次按，
      有罪判決書應記載之「犯罪事實」，應係指符合犯罪構成
      要件之具體社會事實，如被告犯罪之時間、地點、手段以
      及其他該當於犯罪構成要件而足資認定既判力範圍之具體
      社會事實；至於構成要件以外之其他適用法律事實，例如
      ：刑罰之加重或減輕事由，可無須在「犯罪事實」欄中記
      載，僅於理由內依刑事訴訟法第三百十條第四款記載其理
      由即足（最高法院九十四年台非第一五二號判決參照），
      合先敘明。
  貳、證據能力認定（參見附表一所列證據清單）：
    一、本件證據一除被告警詢之供述外，被告及其辯護人並未
        主張無證據能力；另被告警詢筆錄業經本院勘驗，而應
        以勘驗筆錄為準（參見本院卷第五十三頁、第四十三頁
        ）；另證據二至證據十二除警訊筆錄及證據八、證據十
        一外，分別符合刑事訴訟法第一百五十九條之一、第一
        百五十九條之四之傳聞法則之例外規定，而均得作為本
        件之證據。
    二、次按被告以外之人於審判外之陳述，雖不符前四條之規
        定，而經當事人於審判程序同意作為證據，法院審酌該
        言詞陳述或書面陳述作成時之情況，認為適當者，亦得
        為證據；又當事人、代理人或辯護人於法院調查證據時
        ，知有第一百五十九條第一項不得為證據之情形，而未
        於言詞辯論終結前聲明異議者，視為有前項之同意，刑
        事訴訟法第一百五十九條之五第一項、第二項分別定有
        明文。
        查證據二：證人何鐵城於警詢時之陳述，雖屬被告以外
        之人於審判外之言詞陳述，惟被告甲○○及其辯護人未
        於本院言詞辯論終結前就相關證據無證據能力，聲明異
        議，依上開規定，即視為同意於審判程序作為證據，復
        經本院審酌陳述作成時之情況，認為適當，而認得作為
        本件之證據。
    三、證據八、證據十一被告及其辯護人並未於本院言詞辯論
        終結前表示無證據能力，復查其取得過程無何明顯瑕疵
        ，而應可作為本件之證據。
乙、認定犯罪構成要件事實所憑之證據及其認定之理由：
  一、訊據被告甲○○固坦認伊駕駛上開自小貨車幫忙被告何鐵
      城載運上開「小葉赤楠樹」等情，惟矢口否認有何竊盜犯
      行，辯稱：
    (一)、被告當時係因誤闖車輛單行道，擔心遭警察開單，絕非
        因伊與何鐵城共同挖取系爭小葉赤楠樹，或伊知情何鐵
        城在國有土地上挖取該棵小葉赤楠樹，被告駕駛小貨車
        始匆忙迴轉。原審僅依丁○○證詞被告於警盤查時神色
        反應異於常人，而不細究被告因誤闖車輛單行道，始匆
        忙迴轉，而推翻被告辯稱完全不知情，僅是幫忙載運，
        亦嫌率斷。
    (二)、何鐵城在位於冷水坑停車場附近有一千多平方公尺土地
        ，土地地號為臺北市○○區○○段二小段七十五之十一
        地號，種植許多待售樹木，被告在案發當日受何鐵城指
        示前往現場運送該樹木時，確實誤認「小葉赤楠樹」係
        種植在何鐵城所有土地上。
    (三)、系爭小葉赤楠樹距被告當時停車位置，被告於案發後曾
        前往現場測量，距離不超過二十公尺，直線距離更僅十
        多公尺，而非如原審所認距離長達五十公尺；且該棵小
        葉赤楠樹重量亦不超過六十公斤。當日丁○○為拍照存
        證曾將該棵小葉赤楠樹自貨車搬下，當時亦表示小葉赤
        楠樹怎麼這麼輕。該棵小葉赤楠樹確為何鐵城一人挖取
        、一人搬運上車。該棵小葉赤楠樹係被告以小貨車載何
        鐵城前往現場時，由何鐵城一人獨力挖取，或何鐵城預
        先挖好，等待被告前往載運，因被告當時在入口處採山
        葡萄，並未隨同何鐵城前往小葉赤楠樹之現場，故無法
        確定何鐵城何時挖取，僅因何鐵城當時下車有攜帶工具
        ，被告於警詢時始表示：我去的時候才挖的。嗣經後向
        何鐵城查證，始知何鐵城在被告前往現場時，已預先挖
        好該棵小葉赤楠樹，僅剩部份根部未剪斷。
  二、查上揭事實業據被告何鐵城於原審審理時自白在卷，核與
      被告甲○○於警詢中自承：是用扣案的那些工具挖今天那
      棵樹；該棵樹的來源是冷水坑（陽金公路與中湖戰備道口
      廢棄軍營裡面），樹不是我持有，我只是載而已：：：何
      鐵城帶我去，與我同車；何鐵城叫我去挖的；是兩人一起
      挖的；何鐵城有說要算報酬給我，但還沒有算，沒有告訴
      我多少錢；我有幫忙挖，他有事情都會找我幫忙；他帶我
      去挖樹而已等語相符（參見本院卷第四十三頁、第五十三
      頁反面）。並經證人即查獲本案之警員丁○○、丙○○於
      原審審理時就查獲本案之過程結證述甚詳，且由證人即陽
      明山國家公園保育巡查員乙○○○於原審審理時就上開「
      小葉赤楠樹」是屬於國有，而案發地點為陽明山國家公園
      的土地等節結證明確；另系爭土地位於森林法所規定之保
      安林範圍一節，有行政院農業委員會林務局九十七年七月
      二十九日林治字第○九七○一四一一四四號函、臺北市政
      府產業發展局九十七年七月三十日北市產業農字第○九七
      ○五一一七六○○號函各一份在卷可稽，此外，復有贓物
      認領保管單一紙、現場照片四幀附卷足佐，及上開被告何
      鐵城所有供竊取森林主產物所用之如附表二所示之物扣案
      為證。
  三、被告甲○○雖以前揭情詞置辯，惟依為警查獲「小葉赤楠
      樹」之高度為三百二十公分、直徑五十公分、樹根基頭長
      度八十公分等情以觀（參見偵查卷第十三頁、第二十九頁
      照片），若要單獨一人自遭竊地點移動到上開自小貨車停
      放處，衡常顯有困難，此亦均經證人丁○○、丙○○結證
      在卷，並互核一致。
      另據證人丁○○於原審審理時結證稱：伊當時是擔任陽明
      樹屋的勤務，那個地方是屬於單行道，被告等好像要闖單
      行道，伊便做一個鳴笛、制止的動作，請他們迴轉，但此
      刻伊發現駕駛即被告甲○○他好像很緊張的樣子，他要迴
      轉時倒車的動作很大，伊覺得事有蹊蹺，便上前去盤查，
      便看到車上有那一棵盜取的「小葉赤楠樹」，因為依伊經
      驗而判斷，照理說「小葉赤楠樹」的根部都要包起來，但
      是他們車上的那一棵沒有包，此時伊便覺得可疑，然後伊
      再細查就發現周遭還有一些山葡萄的樹葉，伊直覺判斷這
      可能是從原始森林裡面盜取而來，伊就請求支援等語，可
      知被告甲○○於為警盤查時，神色反應均異於常人，倘被
      告甲○○所辯為真，其既完全不知情，僅幫忙載運，則其
      實無由於警察盤查時為前揭緊張反應；而被告從小跟伊父
      親從事園藝的工作（參見本院卷第五十四頁），對於各樹
      種之價值應知之甚詳，益徵被告甲○○前揭辯詞，不足採
      信。
  四、至證人即同案被告何鐵城固於原審審理時結證稱：上開「
      小葉赤楠樹」是伊一個人挖起，被告甲○○沒有幫忙，而
      伊挖到「小葉赤楠樹」後，是伊自己扛在肩上拿上去車上
      ，伊在挖樹時，被告甲○○在車的旁邊，拉山葡萄樹等語
      ，然顯與上開事證有間，要難憑信；況證人何鐵城與被告
      甲○○間為朋友關係，依證人何鐵城於原審審理中所證，
      係證人何鐵城打電話予被告甲○○，請他來幫忙載運上開
      「小葉赤楠樹」，足見其等二人平日私情甚篤，證人何鐵
      城事後為迴護被告甲○○而為上開不實之證詞，自屬人情
      之常，是尚無法僅據證人何鐵城上開證詞即遽為被告甲○○有利之認定。
  五、末查，經原審向行政院農業委員會林務局函詢「小葉赤楠
      樹」一株之價值，該局函覆：「小葉赤楠樹」屬灌木類，
      一般以庭園景觀樹種為用途，經查訪北部地區產地價格（
      不含運費、施工費及稅金等，亦與栽種地點是否位於保安
      林無關），以一般品質苗木計，高度約四十至五十公分袋
      苗，每株約二十七元；高度約二公尺、地徑約五公分植栽
      ，每株約三千元至五千元，有該九十七年十月十三日林造
      字第○九七一六五八四○六號函在卷足考，而本件上開「
      小葉赤楠樹」，高三百二十公分、寬五十公分，有上開贓
      物認領保管單在卷足憑，顯較前揭函覆植栽之高度、地徑
      為高、寬，依據前揭函覆內容，從被告等有利之認定方式
      ，應認上開「小葉赤楠樹」一棵之價植為五千元。
  六、辯護人雖聲請傳訊證人丁○○及何鐵城，惟二人於原審業
      經詰問，本院認無再為詰問之必要；另聲請向陽明山國家
      公園警察大隊函詢系爭「小葉赤楠樹」重量為何、前往系
      爭「小葉赤楠樹」遭竊地點履勘、向台灣大哥大電信公司
      函詢0000000000及0000000000行動
      電話於九十七年四月間使用者為何人等，本院均認與待證
      事實無相當關聯性，並不足以動搖被告罪責之成立，併此
      敘明。
  七、綜上所述，本件事證明確，被告甲○○上揭犯行尚堪認定
      ，應依法論科。
丙、適用法律：
  一、核被告甲○○所為，係犯森林法第五十二條第一項第一款
      、第四款、第六款之結夥二人以上，於保安林竊取森林主
      產物，為搬運贓物，使用車輛罪。
  二、變更起訴法條：公訴人引用刑法第三百二十一條第一項第
      三款之罪起訴，容有未洽，依刑事訴訟法第三百條之規定
      ，其起訴法條應予變更。
  三、共同正犯：被告甲○○與同案被告何鐵城二人就上開犯行
      有犯意之聯絡及行為之分擔，皆為共同正犯。
  四、累犯：查被告曾於民國八十三年間，因違反麻醉藥品管理
      條例案件，經臺灣臺北地方法院以八十三年度訴字第三○
      六○號判決處有期徒刑六月，後經本院於八十四年十一月
      三十日，以八十四年度上訴字第三四八○號判決駁回上訴
      確定；復於八十四年間，因違反麻醉藥品管理條例等案件
      ，經本院於八十五年七月十九日，以八十五年度上訴字第
      一○四二號判決處應執行有期徒刑三年六月確定；於八十
      四年間另因妨害公務案件，經本院於八十六年七月三十日
      ，以八十六年度上易字第三○一八號判決，撤銷原判決，
      改判處有期徒刑六月確定，上開違反麻醉藥品管理條例等
      案件、妨害公務案件，經本院以八十六年度聲字第一二八
      三號裁定應執行有期徒刑四年確定，並與上開經判決確定
      之有期徒刑六月，自八十六年一月二十一日起入監接續執
      行，而於八十八年五月七日因縮短刑期假釋出監，後經撤
      銷假釋，於九十五年一月二十七日入監執行殘刑有期徒刑
      二年四月，再經本院以九十六年度聲減字第七四一號裁定
      減刑，並於九十六年七月十六日執行完畢，此有臺灣士林
      地方法院檢察署刑案資料查註紀錄表及本院被告全國前案
      紀錄表在卷可稽，其於五年以內故意再犯本件有期徒刑以
      上刑之罪，為累犯，依刑法第四十七之規定應加重其刑。
丁、維持原判決及駁回上訴之理由：
  一、查原審認被告罪證明確，適用刑事訴訟法第四百五十二條
      、第二百九十九條第一項前段、第三百條，森林法第五十
      二條第一項第一款、第四款、第六款，刑法第十一條前段
      、第二十八條、第四十七條第一項、第四十二條第三項前
      段、第三十八條第一項第二款規定，並審酌被告為圖一己
      私利，而竊取前開「小葉赤楠樹」一棵，動機不良，對森
      林資源之保育造成損害，所為非是，及其等犯罪之動機、
      目的、手段、所生損害、素行、智識程度、犯後態度，並
      衡以本件被告二人所竊前開「小葉赤楠樹」一棵之贓額五
      千元，詳如前述，且兼衡前開「小葉赤楠樹」嗣後業已追
      回等一切情狀，而量處有期徒刑八月，併科罰金新臺幣一
      萬元，罰金如易服勞役，以新臺幣一仟元折算壹日，扣案
      如附表二所示之物均沒收，經核認事用法，並無違誤，量
      刑亦屬妥當，應予維持。
  二、被告上訴意旨猶謂其並未犯罪云云，為無理由，已如前所
      述，應予駁回。
據上論斷，應依刑事訴訟法第三百六十八條，判決如主文。
本案經檢察官賴俊雄到庭執行職務。
中    華    民    國    98    年    8    月    10     日
                    刑事第十八庭審判長法  官  吳鴻章
                                      法  官  徐昌錦
                                      法  官  陳健順
以上正本證明與原本無異。
如不服本判決，應於收受送達後10日內向本院提出上訴書狀，其
未敘述上訴之理由者並得於提起上訴後10日內向本院補提理由書
（均須按他造當事人之人數附繕本）「切勿逕送上級法院」。
                                      書記官  劉寶鈴
中    華    民    國    98    年    8     月    10    日
附錄論罪法條：
森林法第52條第1項第1款、第4款、第6款
（加重竊取森林主、副產物罪）
竊取森林主、副產物而有左列情形之一者，處 6 月以上 5 年以
下有期徒刑，併科贓額 2 倍以上 5 倍以下罰金：
一、於保安林犯之者。
二、依機關之委託或其他契約，有保護森林義務之人犯之者。
三、於行使林產採取權時犯之者。
四、結夥二人以上或僱使他人犯之者。
五、以贓物為原料，製造木炭、松節油、其他物品或培植菇類者
。
六、為搬運贓物，使用牲口、船舶、車輛，或有搬運造材之設備
者。
七、掘採、毀壞、燒燬或隱蔽根株，以圖罪跡之湮滅者。
八、以贓物燃料，使用於礦物之採取，精製石灰、磚瓦或其他物
品之製造者。
前項未遂犯罰之。
第 1 項第 5 款所製物品，以贓物論，沒收之。
附表一：證據清單
      證據一：被告甲○○供述（警詢、偵訊、原審、本院）。
      證據二：證人何鐵城證述（警詢、偵訊、原審）。
      證據三：證人丁○○證述（原審）。
      證據四：證人丙○○證述（原審）。
      證據五：證人乙○○○證述（警詢、原審）。
      證據六：何鐵城扣押筆錄。
      證據七：贓物認領保管單。
      證據八：照片。
      證據九：行政院農業委員會林務局九十七年七月二十九日
              林治字地○九七○一四一一四四號函。
      證據十：臺北市政府產業發展局九十七年七月三十日北市
              產業農字地0000000000○號函。
      證據十一：扣案之吊桿、圓鍬、長柄鐵槌、鐵鋸、短型花
                剪、十字鎬。
      證據十二：本院九十八年七月八日勘驗筆錄。
附表二：
┌────┬───────────┬──────────┐
│編  號  │扣  案  物  品  名  稱│數  量              │
├────┼───────────┼──────────┤
│一、    │吊桿（含鐵質支架1 支、│1組                 │
│        │鐵質吊勾1組、鐵鍊2條）│                    │
├────┼───────────┼──────────┤
│二、    │圓鍬                  │2把                 │
├────┼───────────┼──────────┤
│三、    │長柄鐵鏟              │1把                 │
├────┼───────────┼──────────┤
│四、    │鐵鋸                  │3把                 │
├────┼───────────┼──────────┤
│五、    │短型花剪              │1把                 │
├────┼───────────┼──────────┤
│六、    │十字鎬                │1把                 │
└────┴───────────┴──────────┘


司法院資訊處製作；財團法人民間司法改革基金會備份。
